臺灣高雄地方法院刑事裁定　　　　　　　　　　　　　　九十四年度聲判字第一號
　　聲　請　人
　　即　告訴人　丙○○
　　訴訟代理人　林伯祥律師
　　被　　　告　甲○○原名朱.
　　　　　　　　　　　　男　四.
　　　　　　　　乙○○
右列聲請人因告訴被告詐欺等案件，不服臺灣高等法院高雄分院檢察署檢察長駁回再
議之處分（九十三年上聲議字第九三四號），聲請交付審判，本院裁定如左：
    主  文
聲請駁回。
    理  由
一、聲請交付審判意旨如刑事交付審判聲請暨理由狀所載。
二、按告訴人不服上級法院檢察署檢察長或檢察總長認再議為無理由而駁回之處分者
    ，得於接受處分書後十日內委任律師提出理由狀，向該管第一審法院聲請交付審
    判。法院認為交付審判之聲請不合法或無理由者，應駁回之；認為有理由者，應
    為交付審判之裁定，並將正本送達於聲請人、檢察官及被告。法院為前項裁定前
    ，得為必要之調查。刑事訴訟法第二百五十八條之一、第二百五十八條之三第二
    項、第三項分別定有明文。次按新修正刑事訴訟法第二百五十八條之一規定，告
    訴人得向法院聲請交付審判，係此次修正刑事訴訟法新增對於「檢察官不起訴或
    緩起訴裁量權」制衡之一種外部監督機制，此時，法院僅在就檢察官所為不起訴
    或緩起訴之處分是否正確加以審查，以防止檢察機關濫權，依此立法精神，法院
    僅就聲請交付審判案件之審查，所謂「得為必要之調查」，其調查證據之範圍，
    自應以偵查中曾顯現之證據為限，不可就告訴人新提出之證據再為調查，亦不可
    蒐集偵查卷，否則將與刑事訴訟法第二百六十條之再行起訴規定混淆不清（臺灣
    高等法院九十一年四月二十五日第一次刑庭庭長法律問題研究會議結論意旨參照
    ）。又法院於審查交付審判之聲請有無理由時，除認為告訴人所指摘不利被告之
    事證未經檢察機關詳為調查或審酌，或不起訴處分書所載理由違背經驗法則、論
    理法則或其他證據法則，否則，不宜率予交付審判（法院辦理刑事訴訟案件應行
    注意事項第一百十八條第一項參照）。
三、本件聲請人即告訴人丙○○係以被告甲○○、乙○○涉嫌侵占等案件，向臺灣高
    雄地方法院檢察署檢察官提出告訴，經該署檢察官偵查終結，以九十二年度偵字
    第一一二一號為不起訴處分後，聲請人向臺灣高等法院高雄分院檢察署聲請再議
    ，經該署檢察長以九十三年度上聲議字第九三四號駁回再議，聲請人於九十四年
    一月三日收受上開處分書，並於同年月十二日即委由律師具狀向本院聲請交付審
    判等情，業經本院依職權調閱前開不起訴處分卷宗及送達證書查核無訛，且有刑
    事交付審判聲請暨理由狀上本院之收狀戳章可稽，故本件聲請交付審判於程序上
    自屬合法。
四、經查：
  (一)證人即曾在金旺怡通訊有限公司苓雅分公司（下稱金旺怡苓雅分公司）該公司擔
    任經理之李正良到庭證稱：分公司資金的管理係用公司之大小章去銀行開戶，是
    之前就開好的，我叫會計吳靜雪及店長陳智暐或是陳泰全分別保管，而存摺是會
    計保管，當時我負責分公司整個營運及制度，錢皆會計在提領，進出貨都是陳智
    暐在處理，支票要開出去前要拿去給丙○○蓋章，所以支票印章應該是丙○○在
    保管，且我印象中支票之印章是丙○○個人之名義，而發票皆會計開的，‧‧丙○○約二、三天會來店裡一次等語（見偵查卷第一○○、一○一頁）。
  (二)又證人即曾在金旺怡苓雅分公司工作之邱弼勳到庭證稱：其於是九十年一月至六
    月在金旺怡苓雅分公司工作過，因曾發生翁秀婷侵占公款之事，甲○○才找我協
    助找翁女侵占之事證及管理該店，當時店裡只有我及甲○○，‧‧，直到我任職
    四個月後，因分公司資金不夠，甲○○與丙○○發生口角，丙○○才以負責人之
    身份接管分店，每天晚上移交給丙○○，直到我離職，分公司就是丙○○在負責
    ，款項也是丙○○在管，甲○○不再介入。‧‧開給總店之本票是由接掌的店長
    開，但我在職時是由甲○○開本票給總店當押金，而總店只要求股東或負責人開
    皆可以，甲○○用何人名義開本票我不清楚，但我曾經有一次張孟嵩總店的小組
    ，打電話來分公司說有新的專案要給貨，叫我們開本票過去領貨及開上一次上線
    佣金收入的發票給總店，甲○○叫我去分公司樓上叫住三樓的丙○○下來，但沒
    有跟我說要做什麼，結果他沒下來，第二次甲○○再叫我請他下來時，我問他何
    事，甲○○才叫我請丙○○拿印章要蓋本票的章，我上去跟丙○○講，丙○○就
    拿他私人的小章給我，我拿下來給朱宏基，公司的大章包括發票章皆放在公司櫃
    台的小抽屜，我有好幾次上樓向丙○○拿印章交給甲○○蓋押金；‧‧等語（見
    偵查卷第一二二至一二四頁）。
  (三)聲請人固否認證人邱弼勳所證其有至位於高雄市苓雅區○○○路三二九號一、二
    樓金旺怡苓雅分公司樓上即該址三樓之聲請人住處向聲請人拿取印章一節，認該
    公司三樓係其私人住處，證人邱弼勳與其毫無關係，不可能由其直上三樓與之洽
    商云云。惟觀諸證人李正良、邱弼勳所證，開立公司票據所用之該枚印章係以聲
    請人個人名義，該枚聲請人名義之票據印章係由聲請人保管，開立票據前都要向
    聲請人拿取該枚印章或交給聲請人蓋章等情，核屬一致，應足採信，則該枚開立
    票據所需之印章係聲請人名義，且由聲請人保管，足堪認定。再證人邱弼勳所證
    ，其於九十年一月起至六月間係金旺怡苓雅分公司之工作人員，期間於聲請人接
    管公司前，該公司人員僅有其與被告甲○○；另聲請人既係金旺怡苓雅分公司之
    股東，公司所用票據且以其名義開立，其亦經常至公司，又居住於公司樓上，故
    其對於斯時該公司工作人員僅有該二人應知之甚詳，且對證人邱弼勳有相當熟識
    ，是若遇有該公司事宜須與聲請人洽商時，由證人邱弼勳直接至該公司樓上告知
    聲請人、或向聲請人拿取相關物品，尚與常情無違。故聲請人此部分主張，尚非
    可信。
  (四)又聲請人質疑證人邱弼勳未詳述其自何處拿取印章、如何取交印章，要求其詳述
    其住處配置，否則有未盡調查能事之疏云云。惟衡諸該枚印章既係重要物品，聲
    請人勢必該枚印章保管在其住處某處，甚至是在住處某房間內之某處。若遇證人
    邱弼勳至三樓向其告知某事或拿取該枚印章，證人邱弼勳未必進入三樓住處內，
    僅只停留在三樓住處外告知後即離去，或在三樓外等候聲請人取出印章交由其拿
    取後離去等，均事屬合理，則於此情，證人邱弼勳自未能得知聲請人三樓住處之
    配置，自亦未能得知聲請人自何處取出該枚印章。再即使聲請人引導證人邱弼勳
    進入三樓住處，但若證人邱弼勳告知或等候時間非長，且未留意，其未必知曉該
    三樓配置；況且，若聲請人將之保管在住處房間內某處，則誠如聲請人所稱其與
    證人邱弼勳並無任何關係，衡情幾無可能再將證人邱弼勳引導入該房間內，使其
    得觀見取出印章之處，故要謂證人邱弼勳能得知聲請人自何處取出印章，實與常
    情不符。基此，縱使證人邱弼勳無法證述聲請人三樓住處之配置及取出印章之處
    ，亦合乎常情，尚未能執此率爾質疑其並無至該公司三樓向聲請人拿取印章之情
    事，故此部分並無調查之必要。
  (五)另聲請人陳稱縱證人邱弼勳有向其拿取印章，亦未告知用途原因，難認有授權開
    立票據，且開立票據係屬重要事項，聲請人自行下樓即可，何以委由證人邱弼勳
    云云。然證人邱弼勳向聲請人拿取印章時有告知用途後，始經聲請人交付該枚印
    章一節，已據證人邱弼勳證述在卷；況衡諸該枚印章係屬開立票據所需，顯係重
    要物品，於證人邱弼勳向聲請人拿取該枚印章時，若未告知其用途或原因，聲請
    人豈可能不置一詞任交由證人邱弼勳拿取離去，故聲請人此番質疑，並不可採，
    顯見證人邱弼勳向聲請人拿取該枚印章時應有告知原因及用途，始經聲請人同意
    而交付。又證人邱弼勳曾經因被告甲○○之託請聲請人下樓至公司未果，之後經
    告知聲請人所為何事後，聲請人始將該枚印章交由其拿取至公司，其後亦有數次
    向聲請人拿該枚印章至公司蓋印一節，亦據證人邱弼勳證述綦詳；衡以聲請人對
    於其時該公司工作人員僅有被告甲○○、證人邱弼勳知之甚詳，且對證人邱弼勳
    有相當熟識，如前所述，故對於被告甲○○經常性之委由證人邱弼勳向其拿取印
    章，應視之為常態，是其因此數次將該枚印章交給證人邱弼勳，並非不可能。故
    聲請人此部分所陳，尚嫌無由。
  (六)聲請人又主張九十年六月九日其與被告甲○○、張孟嵩等雖立有同意書就結束營
    業後之公司剩餘資產清算后之現金部分按投資比例分配領回（見九十一年度他字
    第一七四二號卷四四頁），但其並未取回任何現金，且經清查始發現，結算結果
    與公司資產並不相符，該同意書係被告二人共同詐欺為掩飾犯行之證據等語。然
    查：
  1.證人即曾在金旺怡苓雅分公司擔任店長之陳智暐到庭證稱：我在八十九年三、四
    月間店一開幕就去當店長，當到八十九年十月底，‧‧店裡每個人皆會收到錢，
    每個人都當得到會計及收款；若有專案時會請甲○○之烔燁通訊行代為銷售，公
    司再給他佣金，佣金是從烔燁向公司進貨應支付之貨款扣除，佣金扣抵沒有做帳
    ，但會計在現金簿上；至於公司存貨皆我及店員清點等語（見偵查卷第一○二至
    一○三頁）。
  2.證人邱弼勳到庭證稱：我是九十年一月至六月在金旺怡苓雅分公司工作過，當初
    因發生翁秀婷侵占公款之事，甲○○才找我協助找翁女侵占之事證及管理該店，
    當時店裡只有我及甲○○，我在店內銷售手機及店內一些事物，我進來後店裡已
    無庫存了，只剩下一些電池及配件及展示品的手機，沒有庫存手機，但甲○○另
    外有進貨補手機，七、八成皆有賣出，剩下的應該皆移交留在店內。我任職期間
    ，我賣掉手機並沒有記帳，甲○○自己有記流水帳，直到我任職四個月後，因分
    公司資金不夠，甲○○與丙○○發生口角，丙○○才以負責人之身份接管分店，
    我才開始每天記帳，每天晚上移交給丙○○，直到我離職，分公司就是丙○○在
    負責，款項也是丙○○在管，甲○○不再介入。丙○○接管分店後，丙○○請一
    位柯芊霓在清點存貨，其實存貨跟我來時是差不多的。‧‧『烔燁通訊行』有代
    分公司上線門號，佣金與烔燁向分公司拿貨的貨款相抵；九十年四月至六月丙○○接管分公司後，分公司已沒有資金了，總公司也不給專案做了，因為當時發生
    翁秀婷之事，她除了侵占公款外，還冒用很多幽靈人頭申請門號，所以被總公司
    扣很多錢，她申請一個人頭門號，分公司就要損失六千多元，但我不知道她冒用
    幾支等語（見偵查卷第一二二至一二三、一二六）。再向證人邱弼勳提示聲請人
    指稱被告侵占向金旺怡總公司領取佣金共五筆金額合計七十二萬四千一百二十元
    之金旺怡苓雅分公司開給總公司之發票五張，證人邱弼勳證稱：除了金額三十萬
    零三百二十元這張不是我開的外，其它皆我開的，這些發票皆是開給總店抵償貨
    品利潤的發票，但有時總店他會要求我們開一些發票，因為總店會收到很多不正
    常人頭的申請案，總店開不出那麼多發票，就會請分店開發票支援他們，所以分
    店開出的發票，不一定表示分店有這筆收入，而這種開空的發票他不會記帳等語
    （見偵查卷第一二四頁）。復向證人邱弼勳提示聲請人指稱被告侵占存貨一百九
    十二萬九千七百四十六元之存貨明細表，證人邱弼勳證稱：當時店裡存貨沒有這
    麼多，依我估算我任職時店裡存貨不超過二十五萬元，若這家店五十萬元要盤給
    我，我也不要等語（見偵查卷第一二五頁）。
  3.由證人陳智暐、邱弼勳之證詞，可知金旺怡苓雅分公司於聲請人接管前，店員賣
    出貨品並無做帳之習慣，故並無詳實之存貨明細記錄；有時尚須應總公司之要求
    開出發票，亦即並非有銷售貨品才開發票，故亦無確實之銷售明細記錄；又該公
    司之店員翁秀婷確曾侵占店內之貨款及冒用他人名義申請多支行行動電話門號，
    經台灣高等法院高雄分院判處應執行有期徒刑二年確定，有判決書可憑，故益增
    使該公司存貨、銷售、資金等紀錄之紊亂。依此，該公司之貨物、銷售、資金與
    現存資料究否相符，確有可疑；縱使該公司之貨物、銷售、資金與現存資料不相
    符合，甚至有短缺之處，但以該公司紀錄之紊亂，且經翁秀婷冒名申請行動電話
    之事件，確有可能造成該公司紀錄與實際狀況之不相符合。是故，於別無其他積
    極事證佐證之情形下，尚難僅憑公司實際之存貨、銷售、資金狀況，與聲請人所
    提之發票或存貨明細表不相符合，即遽認係被告甲○○或乙○○所侵占。
五、縱上，本院查原不起訴處分書及駁回再議聲請處分書既已調查說明，對照偵查卷
    內現有之卷證資料，並無不合，卷內復查無其他積極證據可資證明被告係有何聲
    請人所指侵占、背信及詐欺犯行，可認臺灣高雄地方法院檢察署檢察官及臺灣高
    等法院高雄分院檢察署檢察官分別予以不起訴處分及駁回再議之聲請，洵無不當
    ，亦無違背經驗法則、論理法則、證據法則之處，聲請人聲請交付審判所主張之
    事實及理由，並無法使本院達到「足認被告有犯罪嫌疑」檢察官應提起公訴之情
    形。揆諸首揭條文及說明，本件聲請人交付審判之聲請為無理由，應予駁回。
六、依刑事訴訟法第二百五十八條之三第二項前段，裁定如主文。
中　　　華　　　民　　　國　　九十四　　年　　　二　　　月　　 十八 　　日
                                  臺灣高雄地方法院刑事第十四庭
                                  　　審判長法官  陳銘珠
                                      法　　　官  林瑋桓
                                      法　　　官  洪乙心
右正本證明與原本無異。
不得抗告。
                                        法院書記官  黃進遠
中　　　華　　　民　　　國　　九十四　　年　　　二　　　月　　 二十一   日
